【裁判字號】    89,易,3093
【裁判日期】    890930
【裁判案由】    偽造文書
【裁判全文】
臺灣高雄地方法院刑事判決八十九年度易字第三九三號
    公  訴  人  臺灣高雄地方法院檢察署檢察官
    被      告  乙○○
右列被告因偽造文書等案件，經檢察官提起公訴（八十九年度偵字第一三七七０號）
，本院判決如左：
    主  文
乙○○以詐術得產財上不法之利益，處有期徒刑參月，緩刑貳年。
    事  實
一、乙○○係位於高雄市○○○路二二三之一號四樓「坤大機械有限公司」（下稱坤
    大公司）之負責人，自民國八十五年十月二十八日起，僱用甲○○在上址擔任車
    床操作業務，依勞工保險條例之規定，應依式填寫勞工保險加保申保表，交予台
    閩地區勞工保險局（下稱勞保局）辦理勞工保險，此項文書乃附隨其業務而製作
    ，為其業務上所掌之文書，詎乙○○明知甲○○每月薪資為新台幣（下同）四萬
    二千元，日薪為一千四百元，依照「勞工保險投保薪資分級表」規定，應申報月
    投保薪資為三萬六千三百元，竟意圖達減輕保費負擔之不法利益，於八十五年十
    一月二日，利用其不知情之配偶李  冊，在上開業務上作成之勞工保險加保申報
    表上，虛偽填載甲○○之月投保薪資為一萬五千六百元之不實事項，再委由李
    冊持向勞保局申報，致勞保局陷於錯誤，按其申保之月投保薪資一萬五千六百元
    計算其應負擔之保險費，足以生損害於甲○○及勞保局對於勞工保險管理、勞工
    投保薪資額申報之正確性，並詐得免付九千八百八十九點三元保險費之不法利益
    。嗣於八十六年十一月二十二日，甲○○因從事車床零件加工時，雙手遭車床機
    械捲入受傷，無法領取較高額之傷病給付，始獲知上情。
二、案經甲○○訴由臺灣高雄地方法院檢察署檢察官偵查起訴。
    理  由
一、右揭犯罪事實，業據被告乙○○於偵查及本院審理時供承不諱，核與告訴人甲○
    ○之指述及證人李  冊之證述相符，復有勞工保險局被保險人異動資料、勞工保
    險殘廢診斷書、行政院勞工委員會八十六年八月一日台八十六勞局承字第一０四
    五九六號函、勞工保險局八十九年八月二十八日八九保承字第一０一五六三三號
    函、勞工保險加保申報表各一紙及薪資袋數紙在卷可稽，事證明確，被告之犯行
    洵堪認定。
二、核勞工保險加保申報表，係僱主附隨於其業務而作成，屬業務上作成之文書，是
    核被告之所為，係犯刑法第二百十六條、第二百十五條之行使業務上文書登載不
    實罪及刑法第三百三十九條第二項、第一項之詐欺得利罪。公訴人起訴法條雖僅
    論及刑法第二百十四條，惟其於犯罪事實欄內既記載被告向勞保局偽報甲○○之
    月投保薪等語資，顯已就被告於業務上登載不實事項之事實起訴，是應認刑法第
    二百十五條之犯罪事實，亦在起訴範圍內，本院自得予以審理。又公訴人雖未就
    刑法第二百十六條行使業務上文書登載不實事實及同法第三百三十九條第二項、
    第一項詐欺得利事實起訴，惟此部分與前開論罪科刑部分，或有吸收犯之實質上
    一罪關係，或有牽連犯之裁判上一罪關係，為起訴效力之所及，本院自得予以審
    理，附此敘明。被告所犯上開二罪，均係利用不知情之李冊而為之，為間接正犯
    。又業務上文書登載不實之低度行為，為行使業務上文書登載不實之高度行為所
    吸收，不另論罪。又所犯上開二罪間，有方法與結果之牽連關係，應依刑法第五
    十五條規定，從一重之詐欺得利罪處斷。爰審酌被告為達減輕保費負擔之目的，
    竟不顧告訴人之權益，以短報月投保薪資方式為之，致其受損非微，本不宜寬貸
    ，惟念其犯後坦承犯行，深具悔意，態度尚佳，且犯後業與告訴人達成和解，賠
    償告訴人十八萬五千元，此有和解書一紙在卷可稽，並為告訴人所不否認，及其
    詐得免付之保險費僅九千餘元等一切情狀，酌情量處如主文所示之刑。又查被告
    無前科紀錄，此有台灣高雄地方法院檢察署刑案資料查註記錄表一紙附卷可稽，
    其因一時失慮，致罹刑章，經此偵審程序，當知所警惕，信無再犯之虞，本院因
    認前開刑之宣告，以暫不執行為適當，爰併予宣告緩刑二年，以啟自新。
三、公訴意旨另以：乙○○為減免勞保費用支出，竟向勞保局偽報甲○○之月薪僅一
    萬五千六百元，致勞保局為不實之登載，嗣甲○○因工作受傷，欲向勞保局申領
    保險金時，勞保局僅依一萬五千六百元之月薪計算，而甲○○僅領十二萬七千二
    百元時，始查覺上情，因認被告另涉犯刑法第二百十四條之使公務員登載不實罪
    嫌等語。惟按刑法第二百十四條所謂使公務員登載不實事項於公文書罪，須一經
    他人之聲明或申報，公務員即有登載之義務，並依其所為之聲明或申報予以登載
    ，而屬不實之事項者，始足構成。若其所為聲明或申報，公務員尚須為實質之審
    查，以判斷其真實與否，始得為一定之記載者，即非本罪所稱之使公務員登載不
    實。依勞工保險條例第十條第三項之立法理由「為避免投保單位將不合規定之人
    員申報投保，配合加強查核工作之需要，酌增查核範圍及查對資料」所示，顯見
    勞保局承辦人員對於投保單位申報之員工薪金額，有查核之權責（八十二年度台
    非字第四０二號、八十三年度台非字第二三九號判決意旨參照），故被告依勞工
    保險條例之規定，就其僱用之甲○○向勞保局辦理勞工保險而申報其薪資金額，
    其正確與否，既尚有待於勞保局之查核，故其雖將告訴人之月投保薪資金額以多
    報少，依上開說明，亦與刑法第二百十四條所規定之「使公務員登載不實」之構
    成要件不符，是此部分本應為無罪之諭知，惟此部分與前開起訴論罪科刑部分，
    有方法與結果之牽連關係，爰不另為無罪之諭知，附此敘明。
據上論斷，應依刑事訴訟法第二百九十九條第一項前段，刑法第二百十五條、第二百
十六條、第三百三十九條第一項、第二項、第五十五條、第七十四條第一款，罰金罰
鍰提高標準條例第一條前段、第二條，判決如主文。
本案經檢察官呂建昌到庭執行職務。
中      華      民      國      八十九      年      九    月    三十    日
                                    臺灣高雄地方法院刑事第七庭
                                        法  官    李  璧  君
右正本證明與原本無異。
如不服本判決，應於判決送達後十日內，向本院提出上訴狀。
                                        書記官    李  忠  霖
中      華      民      國      八十九      年      十    月      三    日
附錄本判決論罪之法條：
刑法第三百三十九條第一項：
意圖為自己或他人不法之所有，以詐術使人將本人或第三人之物交付者，處五年以下
有期徒刑、拘役或科或併科一千元以下罰金。
刑法第三百三十九條第二項：以前項方法得財產上不法之利益或使第三人得之者，亦
同。
刑法第二百十五條：
從事業務之人，明知為不實之事項，而登載於其業務上作成之文書，足以生損害於公
眾或他人者，處三年以下有期徒刑、拘役或五百元以下罰金。
刑法第二百十六條：
行使第二百十條至第二百十五條之文書者，依偽造、變造文書或登載不實事項或使登
載不實事項之規定處斷。


司法院資訊處製作；財團法人民間司法改革基金會備份。
